【裁判字號】    97,訴,2644
【裁判日期】    971016
【裁判案由】    毒品危害防制條例
【裁判全文】
臺灣板橋地方法院刑事判決              97年度訴字第2644號
公  訴  人  臺灣板橋地方法院檢察署檢察官
被      告  甲○○
選任辯護人  李承志律師
上列被告因毒品危害防制條例案件，經檢察官提起公訴（97年度
偵字第10024號），本院判決如下：
    主    文
甲○○無罪。
    理    由
一、公訴意旨略以：被告甲○○（綽號「白毛」）前因違反槍砲
    彈藥刀械管制條例案件，經臺灣屏東地方法院以88年度易緝
    字第70號判處有期徒刑6 月確定，於民國92年6 月7 日執行
    完畢；詎仍不知悔改，明知甲基安非他命係屬毒品危害防制
    條例第2 條第2 項第2 款所稱之第二級毒品，不得販賣、持
    有，竟基於販賣第二級毒品甲基安非他命牟利之意圖，於97
    年2 、3 月間，在臺北縣鶯歌鎮○○街17巷29號住處內，接
    續以每包新台幣（下同）1000元之代價，販售第二級毒品甲
    基安非他命予同住之乙○○（經檢察官另案偵辦）共2 次；
    嗣於97年3 月8 日17時許，在台北縣鶯歌鎮○○街17巷29號
    查獲乙○○，並起出甲基安非他命吸食器6 組及注射針筒1
    支等物始循線查知上情；案經臺北縣政府警察局三峽分局報
    告臺灣板橋地方法院檢察署檢察官偵查後起訴，併認被告乃
    涉犯毒品危害防制條例第4 條第2 項之販賣第二級毒品罪嫌
    等語。
二、然按犯罪事實應依證據認定之，無證據不得認定其犯罪事實
    ；又不能證明被告犯罪者，應諭知無罪之判決，刑事訴訟法
    第154 條第2 項、第301 條第1 項分別定有明文。次按認定
    被告有罪之事實，應憑證據，如未能發現相當之證據，或證
    據不足以證明，自不能以推測或擬制之方法，以為裁判之基
    礎；且認定事實所憑之證據，其為訴訟上之證明，須達於通
    常一般人均不致有懷疑，而得確信其為事實之程度者，始得
    據為有罪之認定，倘其證明尚未達到此一程度而有合理之懷
    疑存在時，尚難為有罪之認定基礎；另苟積極證據不足以為
    不利於被告事實之認定，即應為有利於被告之認定，更不必
    有何有利之證據（最高法院30年上字第816 號、40年臺上字
    第86號、76年臺上字第4986號判例意旨參照）。又刑事訴訟
    法第161 條第1 項規定：檢察官就被告犯罪事實，應負舉證
    責任，並指出證明之方法。因此，檢察官對於起訴之犯罪事
    實，應負提出證據及說服之實質舉證責任。倘其所提出之證
    據，不足為被告有罪之積極證明，或其指出證明之方法，無
    從說服法院以形成被告有罪之心證，基於無罪推定之原則，
    自應為被告無罪判決之諭知（最高法院92年臺上字第128 號
    判例意旨參照）。
三、茲公訴人認被告涉犯毒品危害防制條例第4 條第2 項之販賣
    第二級毒品罪嫌，主要係以(一)被告於警詢時坦承幫助乙○○
    購買第二級毒品甲基安非他命藉以免費取得甲基安非他命供
    己施用之供述。(二)證人乙○○於97年4 月17日偵查中之具結
    證述。(三)扣案吸食器6 組及注射針筒1 支等為其主要論據；
    然訊據被告堅詞否認有何販賣第二級毒品罪嫌罪嫌，辯稱：
    其並未販賣甲基安非他命與乙○○，乙○○所言不實等語，
    經查：
(一)、證據能力部分：
、有爭執部分：
(1)、證人乙○○在警詢中之證述：
    按「被告以外之人於審判外之言詞或書面陳述，除法律有規
    定者外，不得作為證據」，刑事訴訟法第159 條第1 項定有
    明文；查證人乙○○在警詢中之證述，內容係屬於乙○○在
    審判外之言詞陳述，且辯護人亦質疑該等證詞之證據能力，
    揆諸上開規定，證人乙○○在警詢中之證述，就欲以之直接
    或間接證明本案起訴犯罪事實成立與否的情況，應無證據能
    力，然並不影響證人乙○○在警詢中之證述得作為「彈劾證
    據」，即得以之作為彈劾證人乙○○證述可信度之證據，當
    無疑義。
(2)、證人乙○○在偵查中之證述：
    再按「被告以外之人於偵查中向檢察官所為之陳述，除顯有
    不可信之情況者外，得為證據」，刑事訴訟法第159 條之1
    第2 項亦有明文。所謂不可信情況，法院應審酌被告以外之
    人於陳述時之外在環境及情況，例如：陳述時之心理狀況、
    有無受到外力干擾等，以為判斷之依據。查：本件證人乙○
    ○於檢察官偵訊時，係以證人之身份陳述，其經告以具結義
    務及偽證處罰後，於命證人朗讀結文後具結，有證人結文存
    卷可參（見偵查卷第56頁），其係於負擔偽證罪之處罰心理
    下證述，並以具結擔保其供述之真實性，又無受其他不當外
    力干擾之情形，且查無證據足認其上開偵查中之證述，有何
    其他顯不可信之情況，依刑事訴訟法第159 條之1 第2 項規
    定，證人乙○○在偵查中經具結之證言，有證據能力。
、無爭執部分：
    前開有爭執部分之證據外，本案以下所援用之證據，檢察官
    、被告及其辯護人迄於本院言詞辯論終結前均無異議，且本
    院審酌該等證據作成之情況，並無違法取證或陳述人非基於
    自由意願所為陳述之瑕疵，認為均適於為本案認定事實之依
    據，依刑事訴訟法第159 條之5 第2 項之規定，均有證據能
    力。
(二)、得心證之理由：
、按毒品危害防制條例第17條規定，犯同條例第4 條第1 項至
    第4 項、第5 條第1 項至第4 項前段、第6 條第1 項至第4
    項、第7 條第1 項至第4 項、第8 條第1 項至第4 項、第10
    條或第11條第1 項、第2 項之罪，供出毒品來源，因而破獲
    者，得減輕其刑。則非法持有或施用毒品之人，如供出毒品
    之來源，有可能因而獲邀減輕其刑之寬典，故其陳述須無瑕
    疵可指外，且為擔保持有或施用毒品者所稱其所買受毒品之
    指證之真實性，尤應有足以令人確信其陳述為真實之補強證
    據，始能資為論罪之依據（最高法院94年度臺上字第2537號
    、94年度臺上字第3894號判決意旨可資參照）；次按關於毒
    品施用者其所稱向某人購買毒品之供述，必須補強證據佐證
    ，係指毒品購買者之供述縱使並無瑕疵，仍須補強證據佐證
    而言，以擔保其供述之真實性，該所謂補強證據，必須與施
    用毒品者關於相關毒品交易之供述，具有相當程度之關連性
    ，且足使一般人對於施用毒品者之供述無合理之懷疑存在，
    而得確信其為真實，始足當之，若毒品購買者之供述證據，
    本身已有重大瑕疵，依嚴格證明之法則，苟已無法憑為犯罪
    事實之認定時，自無再論補強證據之必要，其理甚明（參見
    最高法院95年度台上字第6850號判決意旨）。
、查公訴意旨認被告涉嫌販賣第二級毒品甲基安非他命與乙○
    ○部分，無非係以證人乙○○於偵查中之結證為憑，然細譯
    乙○○於警詢中證稱：白毛（即被告）、毛毛（即許志煜）
    與我同住在台北縣鶯歌鎮○○街17巷29號內，警方於97年3
    月8 日當場（指在前址）所「查獲甲基安非他命毒品吸食器
    6 組為我和白毛所有」、海洛因毒品注射針筒1 枝是白毛的
    ，「97年3 月6 日下午19時許」，是我最後1 次在我現住地
    2 樓，以扣案吸食器吸食甲基安非他命，我是將甲基安非他
    命毒品放置於玻璃球燈泡內，以打火機燒烤後吸食其所產生
    之煙霧而施用，「警方人員查獲甲基安非他命毒品吸食器6
    組是我自己製作的」，97年3 月6 日下午19時許所施用之甲
    基安非他命毒品來源為我於上星期跟白毛買的，「我是以5
    百元」向白毛購買甲基安非他命毒品1 小包（重量不清楚，
    大概可用2 至3 次的量），甲基安非他命毒品都施用完了，
    殘渣袋已丟掉不知去向，我約1 個星期施用1 次，每次施用
    一點點，「我跟白毛只有購買過3 次甲基安非他命毒品」，
    3 次購買的時間我不記得，地點大多是他拿回來住處後賣給
    我等語（見偵查卷第13至14頁），是依乙○○前揭警詢證述
    可知，其乃證稱扣案吸食器為其製作併與被告共有，其於本
    案97年3 月8 日遭查獲前之最後1 次施用甲基安非他命時點
    為97年3 月6 日，且該次所施用甲基安非他命來源為其於本
    案遭查獲前1 星期（即97年3 月1 日）向被告所購，該次係
    以5 百元之價格向被告購得甲基安非他命1 包供之施用，且
    其前後共計向被告購買甲基安非他命之次數為3 次，而乙○
    ○既於警詢證稱向被告購買甲基安非他命之次數共3 次，復
    證稱本案遭查獲前之最後1 次施用甲基安非他命時點為97年
    3 月6 日，且該次所施用甲基安非他命來源為其於本案遭查
    獲前1 星期（即97年3 月1 日）向被告所購，據此，乙○○
    警詢證述顯意指其向被告先後購買甲基安非他命3 次之時間
    點，應分係97年3 月1 日，以及97年3 月1 日前尚另有2 次
    ；惟乙○○嗣於偵查中先結證稱：曾向甲○○購買甲基安非
    他命1 小包，甲○○在3 月8 日被查獲日1 個星期前的晚上
    ，在永吉街17巷29號房間內問我要多少，看要5 百元或1 千
    元，「我說要1 千元」，甲○○就拿裝有甲基安非他命的1
    個夾鏈袋給我，我就先去洗澡後，「再用甲○○借給我的吸
    食器」施用甲基安非他命，「我用了2 次，當天以及隔天各
    用1 次」，錢當天給付完竣，之後就被查獲了等語（見偵查
    卷第54頁），經檢察官質問乙○○何因於警詢中乃供述曾向
    被告即白毛「以500 元代價」購買甲基安非他命「共3 次」
    ，乙○○即復改口證稱：我向白毛買3 次甲基安非他命，其
    中第1 次是買5 百元，隔了3 、4 天後再買1 次1 千元，最
    後1 次就是剛剛講的在3 月8 日（應係指在3 月8 日被查獲
    日1 個星期前的晚上）買的，甲○○毒品來源我不知道，我
    只知道他出門回來後，就會問我需不需要毒品，我拿5 百元
    的那次是甲○○邀我跟他合資，由他去跟朋友拿，我不知道
    跟誰拿的，另外2 次是他回來問我要不要毒品，不是我跟他
    合資買的，這兩次他有抽頭，意思是說他把1 千元的毒品自
    己先撥過一些供他自己吸食，但還是賣我1 千元，因為我也
    問過他怎麼1 千元的東西這麼少，他說難道不用撥一些賺走
    路工，我跟白毛認識比較久，毛毛是白毛帶過來的，1 個月
    前才過來跟我同住在台北縣鶯歌鎮○○街17巷29號，扣案吸
    食器是白毛跟毛毛做的，他們有給我吸1 次等語（見偵查卷
    第54至55、57頁），是依乙○○前開偵查證述可知，其乃證
    稱扣案吸食器為被告與毛毛製作，其於本案97年3 月8 日遭
    查獲前之最後1 次施用安非他命時點為97年3 月1 日向被告
    購得甲基安非他命後之隔日（即97年3 月2 日），且該次所
    施用甲基安非他命來源為其於本案遭查獲前1 星期（即97年
    3 月1 日）向被告「以1 千元之價格購得」，而其前後共計
    向被告購買甲基安非他命之次數為3 次，除第1 次係與被告
    以合資方式，由其出資5 百元，委由被告外出購得外，其餘
    2 、3 次則均係由被告外出後返回其與被告之同住前址後，
    各以1 千元販賣與其施用，而乙○○既於偵查結證稱向被告
    購買甲基安非他命之次數共3 次，復證稱本案遭查獲前之最
    後1 次施用甲基安非他命時點為97年3 月2 日，且該次所施
    甲基安非他命來源為其於本案遭查獲前1 星期（即97年3 月
    1 日）向被告所購，據此，乙○○偵查結證顯意指其向被告
    先後購買甲基安非他命3 次之時間點，應分係97年3 月1 日
    ，以及97年3 月1 日前尚另有2 次；惟乙○○於本院審理中
    則另結證稱：被告的綽號為白毛，「其沒有跟白毛買過毒品
    」，其在檢察官偵查中是說向毛毛買毒品，不是向白毛買毒
    品，而毛毛不是白毛（即被告），其平常所使用的安非他命
    來源都是向毛毛，也就是許志煜買的，被告沒有拿安非他命
    給其，不過其有與被告一起各自施用各自的安非他命過，另
    外，其曾跟被告各自出資5 百元，由被告外出購得安非他命
    回來後，各分一半，這種情形只有1 次，「時間是97年3 月
    8 日被查獲前2 天」，其跟被告合資購買安非他命也只有這
    1 次，而除了與被告上開合資購買安非他命這1 次外，被告
    就都沒有再拿安非他命與其過，經審判長質問其因何於偵查
    中具體證稱有2 次向被告購買而自被告處取得安非他命，其
    復改稱除了上述合資而由被告處取得安非他命，「此次時點
    是97年3 月8 日被警方查獲前2 個禮拜左右」外，另確有2
    次亦自被告處取得，但此2 次係其每次均先交1 千元給被告
    ，由被告出去向毛毛購得安非他命各1 包後，將之帶回其與
    被告之同住前址交付與其，時間點分別是「查獲當天97年3
    月8 日的早上」以及「被查獲當天97年3 月8 日查獲前1 個
    禮拜左右」，其併因被告出面向毛毛拿取安非他命，而於被
    告自毛毛處帶回安非他命後，「因被告請求其撥一些毒品當
    走路工而各撥一些安非他命給被告」，然經審判長再質問97
    年3 月8 日與前1 個禮拜，其各委由被告出面向毛毛交付現
    金拿取毒品之緣由，係由其或被告去聯繫，其稱97年3 月8
    日被查獲當天早上這次，是毛毛打電話問其要不要安非他命
    ，其說要1 千元，毛毛就將毒品送到其前址住處給其，當時
    被告雖有在場，然因係其直接將錢給毛毛，毛毛則交付安非
    他命給其，所以「此次沒有分一些安非他命給被告當走路工
    」，至於97年3 月8 日前1 個禮拜，則是其主動聯繫毛毛後
    ，由被告出面交付1 千元給毛毛併自毛毛處取回安非他命，
    其遂分一些安非他命給被告當走路工，所以「其分一些安非
    他命給被告，就只有97年3 月8 日被查獲前1 個禮拜那次」
    ，而經受命法官質問其何以在偵查中具體證稱有於被告甫返
    回其與被告之同住前址處時，因被告探詢其有無向之購買毒
    品意願時，各向被告以1 千元各購得安非他命1 包前後計2
    次，此偵查中證詞究否實在，其竟復證稱實在等語在卷（見
    本院卷97年9 月16日審判筆錄），是依乙○○於本院審理中
    證詞，其就究竟有無向被告購買安非他命，以及其自被告處
    取得安非他命之次數、緣由，究係1 次（指因合資而取得毒
    品該次）或2 次（除因合資而取得毒品之1 次外，另有1 次
    係直接向被告購買而取得毒品或乃因其委由被告出面向毛毛
    交付現金拿取毒品，而自被告處取得被告跑腿拿回之毒品）
    或3 次（除因合資而取得毒品之1 次外，另有2 次均係因直
    接向被告購買而取得毒品或此2 次均係其委由被告出面向毛
    毛交付現金拿取毒品，而各自被告處取得被告跑腿拿回之毒
    品），另其所稱與被告曾有1 次合資取得毒品之時間究係97
    年3 月8 日被查獲前2 天或97年3 月8 日被警方查獲前2 個
    禮拜左右，甚而究竟所謂其與被告關於談及拿取毒品走路工
    之對話緣由，究係因被告自行向他人購得毒品而已從中撥用
    部分供己施用後，復以毒品來源既係被告外出向他人購得，
    乙○○應就被告獲取毒品之走路工擔負一些成本為由，而由
    被告將已遭被告施用所剩之毒品，仍以原價販賣乙○○而從
    中獲利，或乙○○乃先與毛毛聯繫談妥購買毒品事宜後，方
    委由被告出面與毛毛交付現金及收取毒品帶回交付乙○○，
    併待被告嗣為乙○○自毛毛處帶回毒品後，乙○○乃分一些
    毒品與被告當走路工，證人乙○○於本院審理中同一期日之
    上開證詞已有眾多明顯前後反覆矛盾之處，顯見證人乙○○
    證詞之可信度甚低；而若再對照乙○○於警詢證述、偵查及
    本院審理中所結證關於其究否向被告購買毒品甲基安非他命
    ？若有購買之情，則究係以如何價格？於何時？向被告購買
    甲基安非他命之次數若干？其所施用之甲基安非他命來源究
    係其自行取得或與被告合資併推由被告出外購買或僅係於被
    告外出返回其與被告同住處後，由其向被告購買等陳述，更
    見乙○○先後證述迥異，可徵乙○○前開關於所施用毒品來
    源出自被告之證述顯然存有重大瑕疵，則證人乙○○於偵查
    中縱曾結證稱被告確有販賣甲基安非他命予彼施用之證述，
    然乙○○此部分證述是否確屬真實，自殊堪存疑；況斟酌本
    案查悉被告涉嫌販賣甲基安非他命與乙○○之情事，既係源
    自施用安非他命之乙○○於警詢、偵查中供述為主要依據，
    然非法持有或施用毒品之人，如供出毒品之來源，有可能因
    而獲邀減輕其刑之寬典，已如前述，據此，於本案本應特別
    注意遭查獲施用毒品之乙○○，其關於施用毒品來源之供述
    ，是否有何乙○○因冀望供出毒品來源，因而獲邀減輕其刑
    寬典，故而為不實供述之可能，即應特別注意乙○○之陳述
    是否無瑕疵可指，惟乙○○前開證述顯存有重大瑕疵，業如
    前述，則檢察官遽執乙○○容有瑕疵之證述，逕指被告有販
    賣第二級毒品甲基安非他命與乙○○之犯罪事實，依前開最
    高法院95年度台上字第6850號判決意旨，原亦無再論本件檢
    察官所舉之補強證據之必要。
、然縱就檢察官另以被告於警詢時坦承幫助乙○○購買第二級
    毒品甲基安非他命藉以免費取得甲基安非他命供己施用之供
    述，並執為被告確有涉嫌販賣第二級毒品甲基安非他命與乙
    ○○之補強證據而言，惟被告前揭警詢證述顯然已否認有何
    販賣甲基安非他命與乙○○之情，自無從以被告上揭警詢供
    述，即遽認被告有何販賣第二級毒品甲基安非他命與乙○○
    之情事甚明；而乙○○關於所施用毒品來源出自被告之證述
    因存有如上所述之重大瑕疵，是自亦無從執而做為認定被告
    有何將第二級毒品轉讓或幫助乙○○施用之認定依據，併此
    敘明。
、至本件固另扣得吸食器6 組及注射針筒1 支等物，然此僅能
    證明被告或有持以施用毒品之情，然無從執而認定上開扣案
    物品係被告作為販賣甲基安非他命所用甚明。
四、綜上所述，本件依公訴人所舉事證，尚難逕認被告有何將第
    二級毒品甲基安非他命販賣或轉讓或幫助乙○○施用之事實
    ，此外，復查無其他積極證據，足以證明被告確有公訴人所
    指之販賣第二級毒品甲基安非他犯行，揆諸首揭法律規定與
    說明，既無足夠證據確信公訴意旨此部分之指述為真實，不
    能證明被告此部分犯罪，自應為被告無罪判決之諭知，以昭
    審慎。
據上論斷，應依刑事訴訟法第301 條第1項，判決如主文。
本案經檢察官郭季青到庭執行職務
中    華    民    國    97    年    10    月    16    日
                  刑事第十七庭  審判長法  官  許必奇
                                      法  官  鄧雅心
                                      法  官  陳明偉
上正本證明與原本無異。
如不服本判決，應於判決送達後10日內向本院提出上訴狀（應抄
附繕本）。
                                      書記官  強梅芳
中    華    民    國    97    年    10    月    16    日


司法院資訊處製作；財團法人民間司法改革基金會備份。
